【裁判字號】    94,簡上,137
【裁判日期】    950418
【裁判案由】    給付貨款
【裁判全文】
臺灣臺南地方法院民事判決             94年度簡上字第137號
上  訴  人  乙○○
訴訟代理人  蘇明道律師
被上訴人    義承實業股份有限公司
法定代理人  甲○○
訴訟代理人  江信賢律師
            蔡麗珠律師
            蘇若龍律師
上列當事人間請求給付貨款事件，上訴人對於中華民國九十四年
八月四日本院台南簡易庭94年度南簡字第579號第一審簡易判決
提起上訴，本院於九十五年四月四日辯論終結，判決如下：
    主  文
上訴駁回。
第二審訴訟費用由上訴人負擔。
    事  實
甲、上訴人方面：
一、聲明：(一)原判決廢棄。(二)被上訴人應給付上訴人新台幣（下
    同）230,613元，及自起訴狀繕本送達被告之翌日起至清償
    日止，按年息百分之五計算之利息。
二、陳述：除與原審判決所載者相同茲予引用外，補稱：
  (一)證人柯王亮與被上訴人公司之法定代理人甲○○係夫妻，且
    柯王亮為被上訴人義承公司之監察人，因夫妻間休戚與共，
    柯王亮與被上訴人間立場相同，相為偏倚附和，乃情理之常
    ，故不得僅以柯王亮之證言，即遽為上訴人不利之定。況甲
    ○○於原審時供稱：「（問：義興水電行的貨物，為何送去
    被告公司的倉庫？）因柯王亮本身幾乎都沒有在做，都是我
    跟我弟弟在做，倉庫是我的，柯王亮是寄放東西在那邊。」
    云云；惟證人柯王亮於原審卻證稱：「…因他們（義承公司
    ）是新設立的公司，承攬不到工程，所以有的工程是向我承
    包，是我標到工程後再轉給義承公司做。」云云。徵諸證人
    柯王亮之證述「因他們（義承公司）是新設立的公司，承攬
    不到工程，所以有的工程是向我承包，是我標到工程後再轉
    給義承公司做。」；及被上訴人法定代理人甲○○之供述「
    因柯王亮本身幾乎都沒有在做，都是我跟我弟弟在做。」，
    其二人所述竟大相逕庭，是證人柯王亮之證言，顯不足以證
    明系爭買賣契約之實際購買人為柯王亮即義興水電行。
  (二)證人張槐恩於鈞院行準備程序時到庭證稱：「（問：關於義
    承公司向上訴人買賣是否為你所送的貨？）是的，我老闆向
    我講說義承公司叫貨，我送貨至阿蓮，送的物品有安定器箱
    等，我在公司擔任送貨期間，大部分都是送到阿蓮那裏，有
    時候工程比較趕，就送到現場施工地點。」、「（問：是何
    人簽收貨品？）工地現場大部分都是老闆娘即在庭被上訴人
    甲○○的弟弟「順仔」、「乾仔」簽收。如果是送到阿蓮，
    就先到甲○○的住處給在場人簽收後，再向他們拿鑰匙，再
    送到倉庫，將貨送到倉庫後再將鑰匙拿回其住處給他們。」
    等語，另參諸被上訴人公司之倉庫設於高雄縣阿蓮鄉，證人
    張槐恩在上訴人處擔任送貨員期間，所送之物品又大部分是
    送到阿蓮鄉義承公司之倉庫，少部分才送到義承公司所承攬
    工程之施工地點，由甲○○之胞弟「順仔」、「乾仔」簽收
    ；且甲○○亦自承其於94年3月3日在高雄縣阿蓮鄉被上訴人
    義承公司之倉庫，簽收貨款為4500元之貨物。證人張槐恩為
    上訴人所僱請之唯一送貨員，其所送之貨品，或由甲○○親
    自簽收，或由甲○○住處之在場人簽收，或由甲○○之胞弟
    「順仔」、「乾仔」簽收，且大部分之貨品又送往義承公司
    在高雄縣阿蓮鄉之倉庫，足見上訴人主張系爭貨品係被上訴
    人義承公司向其購買，應堪信為真實。
  (三)再上訴人庭呈之產品設計圖，其上蓋有「義承實業股份有限
    公司甲○○台南市○區○○路一段172巷5號1樓」之戳章，
    該戳章係被上訴人義承公司之戳章，為被上訴人之法定代理
    人甲○○及證人柯王亮供承在卷，益見上訴人主張系爭貨品
    係被上訴人向其購買，應堪採信。雖被上訴人抗辯該設計圖
    是被上訴人之前請義興水電行估價並向之訂貨而交付柯王亮
    ，當時應是義興水電行即柯王亮為向上訴人詢價或訂貨而於
    94 年2月21日傳真給上訴人，此觀之該設計圖上有手寫之義
    興水電行及義興水電行之電話號碼00-0000000-0，以及柯王
    亮之手機號碼0000000000等字，並上載之傳真電話0000000
    亦為義興水電行之傳真電話足稽云云，但查被上訴人義承公
    司為家族企業，此參諸義承公司變更登記表即明，柯王亮係
    被上訴人義承公司之監察人，與義承公司之法定代理人甲○
    ○係夫妻關係，柯王亮為被上訴人義承公司代為訂貨，乃情
    理之常，何須先請柯王亮估價，再由柯王亮向上訴人訂貨，
    然後被上訴人再向柯王亮所營之義興水電行購買貨品，此顯
    與常情理有違。
  (四)依卷內被上訴人所提出義承公司在高雄縣阿蓮鄉農會之活期
    存款存摺影本（帳號：0000000）所示，被上訴人與義興水
    電行及柯王亮間資金往來情形，其中被上訴人自民國93年12
    月2日起至94年3月1日止，以語音轉帳方式，轉帳予柯王亮
    之金額高達0000000元；自93年9月24日起至94年3月10日止
    以轉帳或語音轉帳方式匯入義興水電行之金額亦有0000000
    元。經查被上訴人在原審所提出之統一發票及其提出義興水
    電行於93年10月1日、10月2日及10月5日、10月6日、10月7
    日開具給被上訴人之統一發票，其中所載之金額與被上訴人
    之交易明細所載金額無一筆相符。是被上訴人抗辯其向柯王
    亮購買貨物並支付貨款云云，即與卷內被上訴人所提出之資
    料不符，洵係被上訴人臨訟編飾之詞，要無可採。
乙、被上訴人方面：
一、聲明：駁回上訴。
二、陳述：除與原審判決所載者相同茲予引用外，補稱：
  (一)系爭貨品均是訴外人柯王亮所獨資經營之「義興水電行」向
    上訴人訂購，此由上訴人再系爭貨品之估價單上記載之買受
    人均為「義興」，且上訴人就系爭貨品所出具之統一發票上
    記載之買受人亦均為「義興水電行」。是而，系爭貨品既是
    義興水電行向上訴人訂購，並非被上訴人向其購買，上訴人
    請求被上訴人給付貨款，依法自屬無據。
  (二)至於94年3月3日貨款4500元之估價單，雖為被上訴人之法定
    代理人甲○○簽收，然甲○○乃係代義興水電行簽收，此由
    甲○○在簽收單上簽載「義興」即明，倘該批貨物是被上訴
    人向上訴人購買，甲○○自應於簽收單簽載「義承」，自不
    可能簽載「義興」，故尚難因甲○○有代義興水電行簽收貨
    品，即遽以認定系爭貨品是被上訴人所訂購。
  (三)上訴人於94年11月2日上訴理由狀所檢附之設計圖及當日開
    庭所提出之估價單、支票、工程估價書、設計圖及估價表均
    不足以證明系爭貨品係被上訴人向其訂購。
  (四)系爭貨品是訴外人柯王亮所獨資經營之「義興水電行」向上
    訴人訂購，此由上訴人在系爭貨品之估價單（即送貨簽收單
    ）上記載之買受人均為「義興」，且上訴人就系爭貨品所出
    具編號DU00000000、DU00000000號之統一發票上記載之買受
    人亦均為「義興水電行」可稽；並上情亦經柯王亮於原審及
    本院到庭證稱：「（本件原告請求之貨款之貨物是否是你訂
    購，是你本人訂購或是代義承公司訂購？）是我訂購的。買
    的貨物有的我使用，有的賣給義承公司。」、「（義承為何
    不直接向上訴人訂貨？而向你購買？）對於開關箱等尺寸問
    題，義承公司是外行，所以向我購買。發票是上訴人開給義
    興交給我的，甲○○從未直接向上訴人叫貨。」等語明確。
  (五)上訴人於94年11月2日上訴理由狀所檢附之設計圖上雖蓋有
    被上訴人公司戳章，然查該設計圖並非是被上訴人交付給上
    訴人。該設計圖是被上訴人之前請義興水電行估價並向之訂
    貨而交付柯王亮，當時應是義興水電行即柯王亮為向上訴人
    詢價或訂貨而於94年2月21日傳真給上訴人，此觀之該設計
    圖上有手寫之義興水電行及義興水電行之電話號碼00-00000
    00-0，以及柯王亮之手機號碼0000000000等字，並上載之傳
    真電話0000000亦為義興水電行之傳真電話足稽。且該部分
    亦經證人柯王亮證稱：「（對於產品設計圖戳章是否為義乘
    公司的戳章？）是的，這是我寫的字，這二張是我交給上訴
    人的…之所以另外更改為義興水電行是因為上訴人說既然是
    義興向他們購買，就要改為義興的名義，都是我向上訴人購
    買的。」等語。
  (六)而由上訴人之員工張槐恩到庭證稱：「（問：請求詢問證人
    起訴狀所附估價單『義興寶號』是否為上訴人寫的？）我也
    曾經開過估價單，我都記載義興。因為他們叫貨都是說他們
    是義興。」等語，足徵上訴人係在認知系爭貨品之買賣要約
    的主體為義興水電行情況下，始為買賣之承諾，故才會在送
    貨之估價單（即送貨簽收單）上記載買受人為『義興』，則
    系爭貨品之買賣契約自應成立在上訴人與義興水電行即柯王
    亮之間。而按債權債務之主體，應以締結契約之當事人為準
    ，不問其實際情形如何，應由締約之當事人行使契約上之權
    利，負擔其義務，系爭貨品之買賣契約既成立在上訴人與義
    興水電行即柯王亮之間，則當由義興水電行即柯王亮負擔給
    付貨款之義務，上訴人請求非契約當事人之被上訴人給付，
    顯屬無理。
    理  由
一、上訴人起訴主張：被上訴人自民國93年11月間起至94年3月
    間止，陸續向上訴人購買開關箱、安定器箱等貨物，貨款共
    計230,613元，上訴人已依約交貨，惟被上訴人尚欠如上金
    額之貨款，屢經催討不獲給付，爰依買賣之法律關係，訴請
    被上訴人如數給付並應加計法定遲延利息。被上訴人則以：
    兩造間並無買賣關係存在，上開貨物乃訴外人柯王亮獨資經
    營之義興水電行向上訴人所購買，與被上訴人無關等語，資
    為抗辯。
二、本件訴訟經闡明及曉諭後，兩造均同意依下列所整理之爭執
    與不爭執事項，作為本件辯論及判決之基礎：
（一）兩造不爭執之事實：
   1、上訴人所提出系爭貨品之估價單（即送貨簽收單）上記載
     之買受人均為「義興」。
   2、訴人就系爭貨品出具之統一發票（編號：DＺ000000000號
      、DＺ000000000號），金額共計220,613元，其上記載之買
      受人均為「義興水電行」。
   3、系爭貨物中關於94年3月3日貨款4500元之估價單（即送貨
      簽收單）貨品為被上訴人之法定代理人甲○○簽收，甲○
      ○於簽收單簽載「義興」（原審卷12頁）。
   4、義興水電行為柯王亮獨資經營之商號。
   5、傳真號碼07-0000000，係為義興水電行傳真號碼。
   6、系爭貨物均送至被上訴人位於高雄縣阿蓮鄉之倉庫或工地
     。
   7、被上訴人曾經開立統一發票給義興水電行。（原審卷38、
      39頁、本院卷84至88頁）。
   8、系爭貨物有部分是用於被上訴人承攬之工程上。
   9、柯王亮曾交付上訴人系爭貨物所需之設計圖予上訴人（本
      院卷32、33頁），其上被上訴人公司戳章旁邊手寫部分均
      為柯王亮所寫，電話及傳真號碼均為義興水電行所有。
  10、93年10月8日買受人義興水電行之估價單上簽收人「義興水
      電行」為被上訴人法代甲○○代簽（本院卷34頁）。
  11、發票人柯王亮、發票日94年4月30日支票1張，為甲○○所
      簽發（本院卷34頁）
  12、被上訴人並未於金融機構開立支票存款帳戶。
  13、義興水電行因支票存款不足，退票金額高達35,841,912元
      。
（二）兩造爭執要點：
   1、系爭貨品買賣關係是否存在於兩造之間？系爭貨品是被上
      訴人法定代理人親自議價訂購？或委由柯王亮訂購？或係
      柯王亮為其自己所訂購？
   2、被上訴人與義興水電行間是否有實質買賣交易關係？
三、本院認系爭買賣契約並非存在於兩造之間，其理由如下：
（一）按當事人主張有利於己之事實者，就其事實有舉證之責任
      ，民事訴訟法第277條前段定有明文。本件上訴人主張被
      上訴人向其購買開關箱、安定器箱等貨品，共積欠貨款
      230, 613元未清償，為被上訴人所否認，並以前揭情詞置
      辯，則依前揭規定，上訴人自應就兩造間有買賣契約乙節
      負舉證責任，先予敘明。
（二）上訴人初於起訴狀主張：被上訴人委任訴外人柯王亮即義
      興水電行向其購貨等語，嗣復主張有時是柯王亮、有時是
      上訴人被上訴人法定代理人甲○○、有時是甲○○之弟弟
      向其購貨等詞（見原審卷19頁），至本院審理時又主張都
      是甲○○直接與其議價訂貨云云（本院卷50頁），其前後
      說詞不一，究竟何者為真實，已非無疑，而被上訴人法定
      代理人甲○○始終否認親自或委任他人向上訴人訂貨，證
      人柯王亮則到庭證稱均係伊自己向上訴人購貨，再將部分
      貨物轉售予被上訴人等語，更難認上訴人之主張為真實可
      信。況觀之上訴人所提出系爭貨品之估價單（即送貨簽收
      單）上記載之買受人均為「義興」（即被上訴人之配偶柯
      王亮另行獨資經營之商號），及上訴人因出售系爭貨品所
      開立之統一發票上之買受人亦記載「義興水電行」，已與
      上訴人主張買受人為被上訴人一節顯然不符；又上訴人所
      提出之系爭貨物設計圖上雖蓋有被上訴人公司戳章，被上
      訴人辯稱係之前請義興水電行估價並向之訂貨而交付柯王
      亮，柯王亮則證稱係伊蓋印的，二者說詞縱有出入，然可
      確定的是該等設計圖係「柯王亮」傳真交給上訴人的，且
      設計圖中被上訴人戳章旁尚有柯王亮手寫之「義興水電行
      」名稱、義興水電行之電話號碼00-0000000-0，以及柯王
      亮之手機號碼0000000000等字，可證應係柯王亮直接與上
      訴人接洽訂貨，而非上訴人所言是甲○○直接與之議價。
      況倘若柯王亮是代理被上訴人訂貨，何須在義承公司戳章
      旁再手寫「義興水電行」名稱？再者，上訴人既於訂貨之
      初即知有「義承實業股份有限公司」及「義興水電行」二
      家不同商號，其估價單（出貨單）、統一發票卻均記載「
      義興水電行」，足認其主觀認知係以「義興水電行」為交
      易對象。
（三）另證人即上訴人員工張槐恩雖到庭證述：有送貨至被上訴
      人位於高雄縣阿蓮鄉之倉庫或工地現場等詞，惟亦陳稱：
      老闆送貨單雖記載義興，但有時是甲○○叫貨，有時是柯
      王亮叫貨，伊也不清楚是義承公司或是義興水電行叫的貨
      ，伊也曾開過估價單，都是記載義興，因他們叫貨都說他
      們是義興等語（見本院卷45、46頁），可知上訴人係認為
      義興水電行為買受人，至於送貨地點往往可因買受人指示
      而有不同，乃交易常情，故證人張槐恩之證詞尚不足以證
      明買受人確為被上訴人。
（四）上訴人雖主張系爭貨品之估價單（即送貨簽收單）有經被
      上訴人法定代理人甲○○簽收及用以支付貨款之柯王亮所
      有之支票為甲○○所填發等情，惟查，本件貨款共計
      230,613元，其中經甲○○簽收之貨品貨款僅有94年3月3
      日之4,500元，且甲○○為柯王亮之配偶，其簽載「義興
      」名稱，可認係代柯王亮簽收貨品，無違常理，尚難以甲
      ○○偶代其夫柯王亮簽收貨品，即認購買者為被上訴人公
      司；又甲○○雖有代柯王亮簽發支票，惟形式上應負擔債
      務之發票人仍為柯王亮，非被上訴人公司，被上訴人既否
      認有向柯王亮借票事實，上訴人就此復未能舉證以實其說
      ，則單憑以上事證亦不足以讓本院形成兩造間成立買賣關
      係之確信。
（五）末者，兩造均不爭執系爭貨物有部分用於被上訴人承攬之
      工程等情，惟被上訴人辯稱伊係向柯王亮購買等語，此經
      證人柯王亮證稱在卷，而被上訴人與柯王亮即義興水電行
      間之購貨事實，亦據被上訴人所提出買受人為義承公司，
      營業人（即出賣人）為義興水電行之統一發票在卷可稽（
      原審卷38、39頁、本院卷84至88頁），上訴人雖否認渠等
      間有實質之買賣交易關係，惟就此尚無法舉出確切證據證
      明之外，縱上訴人所述屬實，亦屬被上訴人與柯王亮即義
      興水電行間是否有偽開發票之問題，本件上訴人所認識其
      成立契約之對象既為義興水電行，則義興水電行購貨後用
      於何處、交予何人使用，係另一回事，尚無礙於契約主體
      之認定。
四、綜上所述，本件上訴人主張均不足採，被上訴人抗辯買賣關
    係存在於上訴人與第三人柯王亮即義興水電行之間，被上訴
    人並非買受人，應屬可信。是則上訴人執此主張被上訴人應
    給付貨款及法定遲延利息云云，自屬無據。從而，上訴人本
    於買賣之法律關係），請求被上訴人給付貨款，為無理由，
    不應准許，其假執行之聲請亦失所附麗，應併予駁回。原審
    為上訴人敗訴之判決，及駁回其假執行之聲請，並無不合。
    上訴意旨指摘原判決不當，求予廢棄改判，為無理由，應予
    駁回。
五、據上論結，本件上訴為無理由，依民事訴訟法第436條之1第
    3 項、第449條第1項、第78條，判決如主文。
中    華    民    國    95    年    4     月    18    日
                  民事第一庭    審判長法  官  王金龍
                                      法  官  張家瑛
                                      法  官  蔡雅惠
以上正本證明與原本無異
本判決不得上訴。
中    華    民    國    95    年    4     月    18    日
                                      書記官  吳信助


司法院資訊處製作；財團法人民間司法改革基金會備份。
